【裁判字號】    99,訴,152
【裁判日期】    990623
【裁判案由】    偽造文書等
【裁判全文】
臺灣宜蘭地方法院刑事判決               99年度訴字第152號
公  訴  人  臺灣宜蘭地方法院檢察署檢察官
被      告  林龍
上列被告因偽造文書等案件，經檢察官提起公訴（99年度偵字第
698號），被告於本院準備程序中，就被訴偽造私文書及詐欺取
財事實為有罪之陳述，經告以簡式審判程序之旨，並聽取當事人
意見後，本院合議庭裁定由受命法官獨任行簡式審判程序，判決
如下：
    主  文
林龍犯行使偽造私文書罪，共柒罪，各處有期徒刑參月，如易
科罰金，以新台幣壹仟元折算壹日，各如附表所示偽造之「林金
毅」署名沒收之。應執行有期徒刑壹年，如易科罰金，以新台幣
壹仟元折算壹日，緩刑參年。如附表所示偽造之「林金毅」署名
均沒收之。
    犯罪事實
一、林龍與甲○○為父子。林龍於民國98年8月24日至31日
    間某日，在宜蘭縣宜蘭市○○路157號之甲○○房間內，發
    現臺北富邦商業銀行核發予甲○○之信用卡（卡號：000000
    0000000000），意圖為自己不法之所有，徒手竊取該信用卡
    （涉嫌竊盜罪部分，業據甲○○撤回告訴，另由本院合議庭
    審理），得手後以語音方式進行信用卡開通程序，遂分別為
    自己不法之所有，各於附表所示之時間、地點選購物品，並
    提出上開信用卡供不知情之各收款人員在刷卡機上刷卡辨識
    ，並在屬於私文書性質之簽帳單簽名欄上偽簽「林金毅」署
    名，復將所偽造簽帳單交予不知情收款人員核對而行使之，
    致該收款人員誤以為林龍係有權使用該信用卡之人，因而
    陷於錯誤而允以結帳如附表所示款項之消費，並交付各次消
    費購買之物品與林龍，再由不知情之人員據以請款，足生
    損害於甲○○、如附表所示之特約商店及臺北富邦商業銀行
    。嗣甲○○於98年11月30日接獲臺北富邦商業銀行人員通知
    而發覺前揭信用卡遭冒名使用之情事，進而報警查悉上情。
二、案經內政部警政署鐵路警察局刑事警察隊報告臺灣宜蘭地方
    法院檢察署檢察官偵查起訴。
    理  由
一、本件被告所犯行使偽造私文書、詐欺取財罪均係死刑、無期
    徒刑、最輕本刑為3年以上有期徒刑以外之罪，其於準備程
    序中就被訴事實為有罪之陳述，經法官告知簡式審判程序之
    旨，並聽取公訴人、被告之意見後，依刑事訴訟法第273條
    之1第1項規定，經本院合議庭裁定，此部分由受命法官獨任
    進行簡式審判程序，並為審理判決，合先敘明。
二、前揭犯罪事實，業據被告迭於警詢、偵查及本院審理中坦承
    不諱，亦與證人甲○○警詢時之證述相符，另有被告偽簽署
    名之信用卡簽帳單原本5張、影本7張，暨持卡人爭議交易聲
    明書影本及冒刷明細、附表所示特約商店回函等在卷足憑，
    足認被告任意性自白核與事實相符，應堪憑信，被告犯行堪
    以認定，應依法論科。
三、按信用卡之簽帳單，係持卡人向特約商店消費時，於其上簽
    署持卡人之姓名或代號，用以證明持卡人確向特約商店購買
    物品或接受服務，且承諾願依其與發卡銀行間之約定，按簽
    帳單上所載金額，將來如數付款給發卡銀行，故經持卡人簽
    名之簽帳單，性質上屬消費付款契約書，為私文書（參照最
    高法院90年度台上字第6898號判決意旨）。另按發卡銀行與
    特約商店間訂有契約，特約商店依契約負有對持有發卡銀行
    所發信用卡之人刷卡購物時，交付財物或給予利益之義務，
    亦即特約商店須依發卡銀行之指示而交付財物或給予利益，
    特約商店亦可依契約向發卡銀行請領價款，嗣持卡人未依約
    於限期清償買賣價金，發卡銀行雖係被害人，惟特約商店因
    誤信冒用持卡人為真正持卡人，而交付一定之財物或給予利
    益，此財物交付或給予利益之本身，即使特約商店喪失財物
    持有或喪失利益，是刷卡者所詐得者，仍係財物或不法利益
    。被告於如附表所示特約商店之簽帳單上偽造「林金毅」之
    署名，並持以行使，致該特約商店陷於錯誤而提供商品予被
    告，自足以生損害於甲○○、如附表所示特約商店及台北富
    邦銀行對於信用卡授權交易與管理之正確性。是核被告如附
    表7次所為，均係犯刑法第216條、第210條之行使偽造私文
    書罪及同法第339條第1項之詐欺取財罪。被告在信用卡簽帳
    單上偽造署名係為偽造私文書之部分行為，且偽造私文書後
    復持以行使，偽造之低度行為為行使之高度行為所吸收，均
    不另論罪。被告以一行使偽造私文書之行為，同時足生損害
    於甲○○、如附表所示之特約商店及臺北富邦商業銀行，又
    被告係冒用甲○○名義刷用該信用卡，以遂行詐取財物之目
    的，顯各係以一行為而同時觸犯構成要件不同之罪名，為想
    像競合犯，應依刑法第55條之規定，各從一重之行使偽造私
    文書處斷。被告所為前開7次行使偽造私文書罪，犯罪時間
    、地點均不同，犯意應係各別，行為互殊，應予分論併罰。
    爰審酌被告一時貪念，冒用其子名義刷用信用卡以詐取財物
    ，對於甲○○、如附表所示之特約商店及臺北富邦商業銀行
    所生損害不輕，惟考量被告所盜刷之金額不高，且其子甲○
    ○於本院審理時業已表示願意諒解且不予追究，被告又已向
    臺北富邦商業銀行清償其所冒名盜刷之款項，業據其提出台
    北富邦商業銀行函文1張在卷可參等一切情狀，就被告所犯
    附表所示7罪，各量處如主文所示之刑，並諭知易科罰金之
    折算標準，併定應執行刑及並諭知易科罰金之折算標準。又
    被告前未曾因故意犯罪受有期徒刑以上之刑之宣告，有台灣
    高等法院被告前案紀錄表足參，因一時失慮，致罹刑章，犯
    後已知悔悟，並賠償被害人損害，經此罪刑之宣告，當知警
    惕，本院認就其所宣告之刑以暫不執行為適當，爰併宣告緩
    刑3年，以啟自新。至被告持以行使之前揭信用卡簽帳單，
    已成為銀行、特約商店或信用卡聯合處理中心之存查歸檔文
    件，而非屬被告所有，自不予宣告沒收，惟其上被告所偽簽
    如附表所示之「林金毅」署名共計7枚，均係偽造之署押，
    不問屬於被告與否，均應依刑法第219條之規定宣告沒收之
    。
據上論斷，應依刑事訴訟法刑法第273條之1第1項、第299條第1
項前段，刑法第216條、第210條、第339條第1項、第55條、第41
條第1項、第51條第5款、第74條第1項第1款、第219條，刑法施
行法第1條之1第1項、第2項前段，判決如主文。
本案經檢察官劉憲英到庭執行職務。
中    華    民    國    99    年    6     月    23    日
                  刑事第四庭法  官  陳雪玉
以上正本證明與原本無異。
如不服本判決應於收受送達後十日內向本院提出上訴書狀，並應
敘述具體理由；其未敘述上述理由者，應於上訴期間屆滿後二十
日內向本院補提理由書(均須按他造當事人之人數附繕本)「切勿
逕送上級法院」。
                             書記官  陳建宇
中    華    民    國    99    年    6     月    23    日
附表：
  ┌──┬──────┬──────────┬─────┬─────┬─────┐
  │編號│   時間     │    地點            │盜刷金額  │簽單式樣  │應沒收署名│
  ├──┼──────┼──────────┼─────┼─────┼─────┤
  │  1 │98年11月13日│宜蘭縣宜蘭市○○路35│新台幣（下│二聯式    │「林金毅」│
  │    │下午2時49分 │號（農民批發量販超市│同）158元 │          │署名1枚   │
  │    │            │--慈安店）          │          │          │          │
  ├──┼──────┼──────────┼─────┼─────┼─────┤
  │  2 │98年11月14日│宜蘭縣宜蘭市○○路35│465元     │同上      │同上      │
  │    │中午12時09分│號（農民批發量販超市│          │          │          │
  │    │            │--慈安店）          │          │          │          │
  ├──┼──────┼──────────┼─────┼─────┼─────┤
  │  3 │98年11月17日│宜蘭縣壯圍鄉○○○路│159元     │同上      │同上      │
  │    │下午1時52分 │278-1號（喜互惠股份 │          │          │          │
  │    │            │有限公司--壯圍店）  │          │          │          │
  ├──┼──────┼──────────┼─────┼─────┼─────┤
  │  4 │98年11月25日│宜蘭縣宜蘭市○○路35│778元     │同上      │同上      │
  │    │下午1時24分 │號（農民批發量販超市│          │          │          │
  │    │            │--慈安店）          │          │          │          │
  ├──┼──────┼──────────┼─────┼─────┼─────┤
  │  5 │98年11月29日│宜蘭縣宜蘭市○○路3 │7900元    │同上      │同上      │
  │    │上午10時13分│段4號（伊達銀樓）   │          │          │          │
  ├──┼──────┼──────────┼─────┼─────┼─────┤
  │  6 │98年11月29日│宜蘭縣宜蘭市○○路12│1萬1100元 │同上      │同上      │
  │    │上午11時53分│2號（成美珠寶銀樓） │          │          │          │
  ├──┼──────┼──────────┼─────┼─────┼─────┤
  │  7 │98年11月30日│宜蘭縣宜蘭市○○路3 │1萬2500元 │同上      │同上      │
  │    │上午8時55分 │段4號（伊達銀樓）   │          │          │          │
  └──┴──────┴──────────┴─────┴─────┴─────┘
附錄本案論罪科刑法條：
中華民國刑法第216條
（行使偽造變造或登載不實之文書罪）
行使第210條至第215條之文書者，依偽造、變造文書或登載不實
事項或使登載不實事項之規定處斷。
中華民國刑法第210條
（偽造變造私文書罪）
偽造、變造私文書，足以生損害於公眾或他人者，處5年以下有
期徒刑。
中華民國刑法第339條第1項
意圖為自己或第三人不法之所有，以詐術使人將本人或第三人之
物交付者，處5年以下有期徒刑、拘役或科或併科1千元以下罰金
。

司法院資訊處製作；財團法人民間司法改革基金會備份。
